臺灣臺北地方法院民事裁定          100年度司全聲字第278號
聲  請  人  林奇祥
上列聲請人與相對人葉光顯間請求假扣押事件，聲請人即債務人
聲請命相對人即債權人起訴，本院裁定如下：
    主  文
聲請駁回。
聲請程序費用由聲請人負擔。
    理  由
一、本件聲請意旨略以：相對人向本院聲請假扣押聲請人之財產
    ，經本院准許假扣押後，復以57年度執字第2267號將聲請人
    之不動產假扣押查封在案；又因年代久遠，聲請人業已遺失
    該假扣押裁定，且屢次聲請閱卷，經本院表示該卷宗業已銷
    燬，但相對人尚未向本院提起本案訴訟，為此依民事訴訟法
    第529條規定，聲請貴院裁定命其於一定期間內起訴等語。
二、按經准為假扣押，而本案尚未繫屬者，命假扣押之法院應依
    債務人聲請，命債權人於一定期間內起訴，民事訴訟法第
    529條第1項固定有明文。惟按有權利能力者，有當事人能力
    ；人之權利能力，始於出生，終於死亡；原告之訴，有下列
    各款情形之一，法院應以裁定駁回之。但其情形可以補正者
    ，審判長應定期間先命補正：三、原告或被告無當事人能力
    者。民事訴訟法第40條第1項、民法第6條及民事訴訟法第
    249條第1項第3款亦分別定有明文。故聲請法院限期命相對
    人起訴，必須相對人有當事人能力，並係因相對人未就假扣
    押所欲保全之請求提起本案訴訟為前提。合先敘明。
三、經查相對人葉光顯已死亡，有聲請人民國（下同）100年7月
    20日所提民事陳報補正狀及本院全戶戶籍資料（完整姓名）
    查詢結果附卷可參。是本件相對人既無當事人能力，且該情
    形又無從命補正，揆諸首揭規定，聲請人之聲請即難認為合
    法，而應予駁回。又查聲請人所述受查封之不動產，係經本
    院43年度執字第4771號所查封，有聲請人所提98年7月27日
    及99年7月6日臺北縣新店地政事務所函附卷可參，足認該不
    動產之查封並非依據假扣押裁定所為；復由聲請人聲請狀所
    載執行文號即本院57年度執字第2267號，及其所提出之本院
    調卷單所載文號即42年度執字第2367號、43年度執字第4771
    號、57年度執字第8494號、57年度執字第8214號，可資為憑
    ；並經本院於100年7月13日（發文日期）命聲請人提出假扣
    押裁定之法院、案號、影本，而迄未補正。是聲請人之財產
    遭受查封既不能釋明係因假扣押所致，縱聲請人改列葉光顯
    之繼承人為本件相對人，依法亦無從命相對人限期起訴。準
    此，聲請人聲請本院裁定命相對人限期起訴，於法尚有未合
    ，不應准許。另設若聲請人意在就漏未啟封之不動產為主張
    ，應向管轄法院之執行處承辦股為聲請，並由該承辦股依法
    處理，聲請人不察而逕向本院聲請限期起訴，實有未當，茲
    併予敘明。
四、依民事訴訟法第95條、第78條，裁定如主文。
五、如不服本裁定，應於裁定送達後10日內，以書狀向司法事務
    官提出異議。
中    華    民    國    100    年    7    月    27    日
                  民事第一庭    司法事務官  李心蓉